【裁判字號】    91,交聲,651
【裁判日期】    921229
【裁判案由】    聲明異議
【裁判全文】
臺灣高雄地方法院交通事件裁定                    九十一年度交聲字第六五一號
    原處分機關  交通部公路總區高雄區監理所
    異  議  人  甲○○
    即受處分人
    代  理  人  沈榮生律師
右列受處分人因違反道路交通管理處罰條例案件，對於交通部公路總局高雄區監理所
九十一年十月二十四日所為之處分（處分案號：高監自字第裁８０－Ｎ000000
00號），聲明異議，本院裁定如左：
    主  文
原處分撤銷。
甲○○不罰。
    理  由
一、本件原處分機關係以異議人即受處分人甲○○於民國九十一年二月二十二日十四
    時許，駕駛車牌號碼ＧＶ－七六三號營業曳引車，後掛板台（油灌車）車號ＹＱ
    －五三號（以下曳引車及後掛板台合稱系爭聯結車），沿高雄縣大寮鄉○○○路
    ，由北往南（鳳山往大發工業區方向）行駛，途經鳳林三路八號前，不慎撞及騎
    乘腳踏車同向行駛在前之曹元富，異議人駕駛之前開聯結車於行進中右後輪輾壓
    曹元富，致曹元富腦漿四溢，顱骨破裂骨折當場死亡，詎異議人並未下車查看反
    駕車逃逸，案經高雄縣警察局林園分局掣單舉發，異議人於九十一年五月二十一
    日提出陳情，該所於同年十月二十四日依道路交通管理處罰條例第六十二條第一
    項、第六十七條第一項規定，裁處吊銷駕駛執照，並終身不得重新考領駕駛執照
    ，依法並無不合。
二、異議意旨略以：異議人固曾於前揭時地駕駛上開聯結車行經上開肇事路段，惟伊
    根本不知有撞及他人致死之情事，且嗣經警方事後調查，亦認為異議人並無加速
    逃逸。復以現場照片之腳踏車折痕與警方製作之道路交通事故調查表內載之事故
    現場圖屍體位置與輪胎痕判定，異議人應非本案肇事者。再異議人所涉上開駕車
    肇事逃逸罪部分，業經臺灣高雄地方法院以九十一年度交訴字第七五號判決無罪
    。準此，異議人應不合於道路交通管理處罰條例第六十二條第一項所規定之裁罰
    要件，為爰依法提出異議，請求撤銷原處分等語。
三、按法院受理有關交通事件，準用刑事訴訟法之規定，道路交通管理處罰條例第八
    十九條定有明文；而犯罪事實應依證據認定之，無證據不得推定其犯罪事實，刑
    事訴訟法第一百五十四條則定有明文。次按汽車駕駛人，駕駛汽車肇事致人死傷
    或死亡，應即採取救護或其他必要措施，並向警察機關報告，不得駛離；違者吊
    扣其駕照三個月至六個月；逃逸者吊銷駕駛執照，道路交通管理處罰條例第六十
    二條第一項定有明文。惟欲以該項規定處罰汽車駕駛人，除客觀上需有駕駛人駕
    車肇事而致人死傷之情，尚需駕駛人知悉自己肇事致人死傷而仍然故意不予必要
    救護或處理，始克相當，是倘駕駛人不知自己肇事已致人死傷或誤認他人並無傷
    亡情事而離去，自不能依上開規定予以處罰，其理至明。經查：
    （一）本件案發時間係九十一年二月二十二日十四時四十五分，業據現場目擊之
          吳文瑞證述明確（參本院九十一年度交訴字第七五號卷附之警卷第七頁）
          ，並經現場處理警員李靖景於道路交通事故調查報告表記載綦詳（前揭警
          卷第十六頁），而異議人於同日十四時五十三分至大東樹脂化學股份有限
          公司（下稱大東公司）卸貨，有該公司高雄廠物品入廠過磅單可佐（前揭
          卷第九一頁），則異議人自發生撞擊後至大東公司卸貨，相隔時間約七、
          八分鐘，應可認定。又高雄縣警察局林園分局（下稱林園分局）刑事組小
          隊長許宏名於本院證述：從肇事現場至大東公司距離約三千七百公尺，路
          途經過二個紅綠燈，伊以時速六十公里駕駛，大約只花六分鐘等語（前揭
          卷十七頁、第一五四頁），而異議人從肇事地點至大東公司卸貨所費時間
          約七、八分鐘，顯見異議人於肇事後時速應低於六十公里，且仍依預定行
          程至大東公司卸貨。是以，異議人駕駛之聯結車於擦撞被害人腳踏車，並
          輾過被害人後，繼續前行，並無加速逃逸或其他湮滅證據之措施，洵堪認
          定。
    （二）又九十一年二月二十七日異議人經林園分局通知將肇事車輛駛往高雄縣大
          寮鄉○○路、過埤路口泓成加油站後，報請高雄縣警察局刑警隊鑑識組前
          往支援採證，並於該車右後輪擋泥板三處採得附著小塊不規則固狀物，有
          該組現場勘查報告表及現場勘查照片在卷可佐（前揭卷第一四四頁至第一
          四九頁）；惟依上開勘查記錄表所載，該車車頭輪胎輪縫均附著泥沙，且
          證人許宏名亦證述該車尚未經過清洗等語（前揭卷第十七頁），再觀以前
          開現場勘查照片（前揭卷第一四八頁至第一四九頁），該車輛右後輪擋泥
          板血跡斑痕跡甚為明顯等情，倘異議人確知悉其有駕車肇事之情，理應會
          於肇事或經警通知將車輛駛往採證後，先清洗該肇事車輛，以免留下對己
          不利之證據，惟異議人竟未如此為之，應與知悉肇事之情理有違；再參以
          異議人所駕駛之聯結車排氣量為一一一四九ＣＣ，案發當時載運貨物，總
          重三萬八千二百二十公斤，有行車執照、中國石油化學公司大社廠儲運課
          地磅單在卷可佐（前揭警卷第四頁、前揭卷第九０頁），則被害人之腳踏
          車雖遭該聯結車擦撞、車輪輾過，但以異議人所駕駛之車輛既重又長，尚
          非能清楚查覺，且異議人於肇事後並無加速逃逸，及其於案發五天後並未
          清洗車輛之情事。益證異議人辯稱不知駕車肇事乙節，應堪採信。
    （三）綜上所述，異議人雖於前開時、地駕車肇事，惟尚難以其所駕駛之車輛肇
          事後，曾有短暫停頓，遽認異議人知悉已駕車肇事而逃逸之事實。此外，
          復查無其他證據足以證明異議人確實知悉已撞及他人而逃逸之事實，原處
          分未予詳查，遽予裁罰，尚有未洽，本件異議為有理由，原處分應予撤銷
          ，另諭知異議人不罰。
四、據上論斷，應依道路交通案件處理法第二十條，裁定如主文。
中      華      民      國      九十二    年    十二    月    二十九    日
                                臺灣高雄地方法院交通法庭
                                    法  官  胡  宜  如
右正本證明與原本無異。
如不服本裁定應於送達後五日內向本院提出抗告狀。
                                    書記官  蘇  溪  林
中      華      民      國      九十二    年    十二    月    二十九    日


司法院資訊處製作；財團法人民間司法改革基金會備份。
